臺灣新竹地方法院刑事判決　　　　　　　93年度交訴字第58號
公　訴　人　臺灣新竹地方法院檢察署檢察官
被　　　告　甲○○
選任辯護人　蘇明淵律師
　　　　　　謝孟儒律師
上列被告因過失致死案件，經檢察官提起公訴(93年度偵字第
4440號)，本院判決如下：
    主    文
甲○○無罪。
    理    由
一、公訴意旨略以：被告甲○○於民國92年10月28日晚間某時，
    騎乘車號MG5—231號重機車，自桃園縣楊梅鎮○○○路201
    巷83號住處出發，沿台一線由北往南方向行駛，欲至新竹縣
    湖口鄉上班，嗣於同日22時30分許，行經新竹縣湖口鄉台一
　  線53公里處時，其明知應注意車前狀況，隨時採取必要之安
    全措施，而依當時天候晴，路面乾燥、無障礙物、無缺陷，
    視距良好，並無不能注意之情事，竟疏未注意車前狀況，而
    追撞同向前方由乙○○所騎乘車號MXN—338號重型機車，造
    成乙○○人車倒地，致乙○○受有頭部及胸部鈍力挫傷之致
    命傷害，適陸續有陳一清及劉宗楦分別駕駛車號ML—8849號
    KD—9359號自小客行經上開肇事地點，劉宗楦因駕駛上開汽
    車煞車不及致撞及甲○○所有倒於車道上之車號MG5—231號
    重機車，再撞上行駛內側車道陳一清所有上開車號ML—8849
    號自小客車，乙○○經送財團法人天主教湖口仁慈醫院急救
    ，延至翌日凌晨1時30分許不治死亡，認被告甲○○涉有刑
    法第276條第1項過失致人於死之罪嫌等語。
二、公訴人認被告涉有前開過失致人死罪嫌係以下列證據為憑：
(一)、被告甲○○於偵查中之供述：可證明被告駕駛機車於右揭
      時地行經肇事地點發生事故，經證人陳一清及劉宗楦發現
      被告與被害人乙○○死者均倒臥於現場，被告與被害人所
      騎乘之機車亦均因事故而倒放於現場之事實。
(二)、證人陳一清之證述：證明其行經事故現場時，除被告之上
      開機車倒於車道上、被害人人車倒地外，無他人經過肇事
      地點之事實。
(三)、道路交通事故現場圖、道路交通事故調查表（一）（二）
      、被害人乙○○所騎乘車號MXN─338號重型機車事故後採
      證照片10張、被告所騎乘車號MG5─231號重型機車事故後
      採證照片7張、肇事現場照片24張及被告於肇事當時所穿
      著衣物鞋子照片10張、被害人與被告之湖口仁慈醫院診斷
　　　證明書各1份及被告於發生事故後拍攝身體傷痕照片11張
      ：證明肇事時之氣候、道路狀況、燈號標誌、肇事車輛之
      現場位置、被告與被害人所騎乘機車之撞擊點、被告身染
      被害人血跡及被害人遭被告追撞造成頭部及胸部鈍力挫傷
　    等傷害而死亡之事實。
(四)、被害人相驗照片11張、相驗屍體證明書與驗斷書各1份：
      證明被害人乙○○確因此次肇事車禍而死亡之事實。
(五)、新竹縣警察局93年2月20日竹縣警刑四字第0930024221號
      函文、內政部警政署刑事警察局刑醫字第0930003203號鑑
      驗書、採證送驗照片24張：證明被告於肇事當日所穿著之
      鞋子左側、褲子背面、上衣左手肘上之血跡與被告於肇事
      當日所騎乘車號MG5─231號重型機車前方左側外部車體上
      之血跡，經比對與被害人ＤＮＡ型別相符之事實。
三、按犯罪事實應依證據認定之，無證據不得推定其犯罪事實；
    又不能證明被告犯罪者，應諭知無罪之判決，刑事訴訟法第
    154條、第301條第1項分別定有明文，亦即事實之認定應憑
    證據，如未能發現相當證據，或證據不足以證明自不能以推
    測或擬制之方法，為裁判基礎（最高法院40年臺上字第86號
    判例參照），此為刑事訴訟無罪推定原則；次按認定犯罪事
    實應憑積極證據，倘積極證據不足以為不利於被告事實之認
    定時，即應為有利被告之認定，更不必有何有利之證據（最
    高法院30年上字第816號判例），所謂「積極證據足以為不
    利被告事實之認定」，依最高法院76年臺上字第4986號判例
    意旨，係指據為訴訟上證明之全盤證據資料，在客觀上以達
    於通常一般之人均不致於有所懷疑，而得確信被告確曾犯罪
    之程度；若未達到此一程度，而有合理懷疑之存在時，即無
    從為被告有罪之確信。
四、被告與檢察官均不爭執之事實：
(一)、被害人於前開時地，被發現時，是人車倒地，並受有前開
      傷害，經送醫救治，因傷重不治死亡之事實，有被害人死
      亡後之照片11張 (附相驗卷69頁至74頁)、相驗屍體證明
      書、驗斷書在卷可參(相驗卷第63頁至67頁)。
(二)、被告於前開時間，騎乘機車行經被害人倒地地點旁，所騎
      乘之機車滑倒，人車倒地之事實，為被告所自承，復有於
      被告倒地後始行至該地點之證人陳一清、劉宗楦在偵查中
      之證述、被告車禍後之照片9張附卷可參 (相驗卷第84頁
      至89頁)。
五、本件之關鍵在於被害人之死亡否為被告之行為所造成，公訴
    人依前開證據認被告追撞方被害人所騎乘之機車，致被害人
    人車倒地，因而造成被害人死亡之結果，故涉有前開過失致
    人於死之罪嫌，但基於下列說明，本院認不能證明被害人之
    死亡係被告所造成：
(一)、被告在偵查中稱行經前開地點時，發現前方地上有人倒在
      地上，為閃躲該地上的人，所以失速跌倒，跌倒後發現10
      多公尺外地上，躺著一個人，他才請另外二個人 (即證人
      劉宗楦、陳一清報警叫救護車)( 參見相驗卷第39頁背面)
      、證人劉宗楦在偵查中稱並沒有看到被害人，只是行經該
      地點時，發現被告所騎乘的機車在其左前方，人在右前方
      ，為了閃躲被告，馬上左轉到內車道，有撞到被告所騎乘
      的機車，再撞到證人陳一清的自用小客車右後方 (參見相
      驗卷第41頁背面)，另證人陳一清在偵查中稱於前開時地
      ，他行經該地時，有發現在中線有機車倒在那裡，他就減
      速慢行，已過了機車約1、2公尺時，就聽到碰的一聲，證
      人劉宗楦的車子就撞到他的車子的右後方，被告就對其二
      人 (指陳一清、劉宗楦)說，有人到在那邊，證人陳一清
      就打119報警，因為被告跟他說那邊躺著一個人，他才過
      去看，才知道有一個人，黑暗中只知躺著的人穿黑衣服，
      至於是趴著或仰著，他就不清楚了 (參見相驗卷第42頁正
      面、背面)，依被告在偵查中之前開供述及證人陳一清、
      劉宗楦之前述證述，雖能證明被害人於被告行經該地時，
      係躺在地上，但尚不能證明被害人人車倒地，係被告所造
      成。至公訴人認依證人陳一清之前開說明，除被告及被害
      人外，無其他人經過肇事地點，然證人陳一清到達前該發
      生事故地點時，被告已人車倒地，依證人陳一清之說明，
      雖可證其後並無其他人行經地，但該證詞並不能證明於被
      告行經該地點前，無其他人行經該地點，公訴人該論斷，
      似嫌速斷。
(二)、其次，公訴人認依道路交通事故現場圖、道路交通事故調
      查表（一）（二）、被害人所騎乘車號MXN─338號重型機
      車事故後採證照片10張、被告所騎乘車號MG5─231號重型
      機車事故後採證照片7張、肇事現場照片24張及被告於肇
      事當時所穿著衣物鞋子照片10張、被害人與被告之湖口仁
      慈醫院診斷證明書各1份及被告於發生事故後拍攝身體傷
      痕照片11張、被害人相驗照片11張、相驗屍體證明書與驗
      斷書各1份等，可認定被害人係受被告騎乘機車追撞，人
      車倒地而死亡，然前開證據，除被害人與被告所乘之機車
      車禍後之照片外，均僅能證明被告、被害人曾在肇事地點
      ，人車倒地，亦均無法證明，被害人之人車倒地，係被告
      造成，至就被告與被害人所騎乘機車車禍後之照片部分，
      本院依檢察官之聲請，在本院準備程序中時，就該二機車
      之狀況加以勘驗，有勘驗筆錄一紙在卷可稽，勘驗時並請
      內政部刑事警察局鑑定該二機車是否曾發生碰撞，經該局
      派員就該機車之現況及前開肇事後之照片鑑定，其就肇事
      車輛分析研判認：
      1.摸擬兩輛機車可能擦撞情形 (即被告所乘之機車右前方
        撞被害人所騎乘機車之左後方、被告所騎乘機車之正前
        方追撞被害人所騎乘機車之正後方)：即以MG5-231號機
        車追撞MXN-338號機車進行摸擬，經查MXN-338號機車車
        尾離地面高度50cm處有嚴重受損，惟MG5-231號機車車
        頭離地之相關高度無明顯刮擦、破損痕跡，認兩車以上
        述情形追撞之可能性甚低。
      2.經勘察車號MG5-231號機車之各項跡證，由該車頭飾板
        左側刮痕 (鑑驗報告相片2)、車前飾板左側擦痕 (鑑驗
        報告相片6-7、11-14)、踏板下方飾板刮擦痕 (鑑驗報
        告相片16)、坐墊左側下方飾板飾板刮擦痕 (鑑驗報告
        相片23-24)、引擎上方黑色塑膠殼刮擦痕 (鑑驗報告相
        片27-28)至引擎蓋刮擦痕 (鑑驗報告相片29、31)，痕
        跡一路而下，且左側煞車桿及照後鏡散失 (鑑驗報告相
        片7)，研判該車係車頭向左、車身向左側傾倒、傾倒後
        觸地滑行產生之跡證；另外，在機車前輪車底發現前輪
        橡膠與飾板之摩擦痕 (鑑驗報告相片60-61)，研判係緊
        急煞車後，前輪因煞停往後與飾板之摩擦造成。
      3.經勘察車號MXN-338號機車之各項跡證，由該車龍頭飾
        板左側刮擦痕 (鑑驗報告相片63-64、67-68)、車前飾
        板左側刮擦痕 (鑑驗報告相片69-73)、踏板下方飾板刮
        擦痕 (鑑驗報告相片74)、坐墊左側下方飾板刮擦痕 (
        鑑驗報告相片75-77)至引擎蓋刮擦痕 (鑑驗報告相片
        81-82)且左側照後鏡散失 (鑑驗報告相片67)，痕跡一
        路而下，認該車係龍頭向左、車身向左傾倒、傾倒後觸
        地滑行所產生之跡證。
      從而，該鑑定認「經勘察上述兩輛機車之各項痕跡、斷裂
      及破損等跡證，均未發現兩車曾經發生碰撞之轉移跡證。
      至於兩車是否曾經發生碰撞，尚無明顯跡證可供推論」，
      有該內政部警政署刑事警察局鑑驗報告一份在卷可參 (附
      本院卷第62頁至第121頁)，是以就前該被告與被害人所騎
      乘機車所留之跡證，亦不能證明被告所騎乘之機車有與被
      害人所騎乘之機車發生碰撞。
(三)、至依前開新竹縣警察局93年2月20日竹縣警刑四字第09300
      24221號函文、內政部警政署刑事警察局刑醫字第0930003
      203號鑑驗書、採證送驗照片24張，可以證明被告於肇事
      當日所穿著之鞋子左側、褲子背面、上衣左手肘上之血跡
      與被告於肇事當日所騎乘車號MG5─231號重型機車前方左
      側外部車體上之血跡，與被害人ＤＮＡ型別相符，然該證
      據亦無法作為被告所騎乘之機車曾追撞被害人所騎乘之機
      車之證據，蓋被告於本件車禍發生時所穿著之鞋子之左側
      、褲子背面、上衣左手肘與所乘機車之前方左側外部車體
      固有被害人之血跡，然依被告所供述，其係發現前方地上
      有人倒在地上後，始失速滑倒，且被告沾有被害人血跡之
      鞋子、手肘及機車均集中在左側，對照前開鑑定報告，認
      被告係緊急煞停，向左傾倒，顯見被害人係因不明原因，
      於被告行經該肇事地點前，即人車倒地而出血，被告騎乘
      機車該地點時，因發現有人倒在地上而人車滑倒，被告所
      穿著的鞋子、褲子、手肘及所騎乘之機車自可能因而沾到
      被害人之前因人車倒地而流出之血液，自不能以該跡證即
      認被告所騎乘之機車有追撞被害人所騎乘之機車。
(四)、另本件車禍經送臺灣省竹苗區車輛行車事故鑑定委員會鑑
      定結果認「甲○○駕駛重機車行經昏暗路段未注意車前狀
      況觸及已先肇事倒地之乙○○為肇事原因。」「乙○○駕
      駛重機車肇事後被撞無肇事原因」，有該會鑑定意見書一
      紙在卷可參 (本院卷第26頁至第30頁)，惟該鑑定意見係
      以被告所騎乘之機車有追撞被害人所騎乘之機車為事實之
      前提，然如前說明，經查並無證據證明被告騎乘之機車有
      追撞被害人所騎乘機車之情事，是以前述鑑定意見書自難
      採為認定被告涉有前開過失致死犯行之證據，附此敘明。
六、按刑事訴訟上證明之資料，無論其為直接或間接證據，均須
    達於通常一般之人均不致有所懷疑，而得確信其為真實之程
    度，始得據為有罪之認定，若其關於被告是否犯罪之證明未
    能達此程度，而有合理懷疑之存在，致使無從形成有罪之確
    信，根據罪證有疑，利於被告之證據法則，即不得遽為不利
    被告之認定（76年台上字第4986號判例）。本件審理結果，
    認依公訴人所提證據，關於所訴被告之犯罪事實，不能達於
    通常一般之人均不致有所懷疑而得確信其為真實程度，復無
    其他舉證堪證被告有公訴意旨所指之犯行，於必要職權調查
    之範圍亦查無其他積極證據證明被告有公訴人所訴犯行，依
    無罪推定原則，自應對被告為無罪判決之諭知。
據上論斷，應依刑事訴訟法第301條第1項前段，判決如主文。
本案經檢察官邱巧寧到庭執行職務。
中　　華　　民　　國　　94　　年　　10　　月　　11　　日
　　　　　　　　　    交通法庭  審判長法　官  王銘勇
　　　　　　　 　 　　　　　　　　　　法　官  鄭子俊
　　　　　　　　　　　　　　　　　    法　官  方鴻愷
以上正本證明與原本無異。
檢察官如不服本判決，應於收受送達後十日內向本院提出上訴書
狀，其未敘述上訴之理由者並得於提起上訴後十日內向本院補提
理由書（均須按他造當事人之人數附繕本）。
                                      書記官  鄭敏郎
中　　華　　民　　國　　94　　年　　10　　月　　11　　日
